【裁判字號】    99,審易,1086
【裁判日期】    990421
【裁判案由】    業務侵占
【裁判全文】
臺灣高雄地方法院刑事判決            99年度審易字第1086號
公  訴  人  臺灣高雄地方法院檢察署檢察官
被      告  楊安綺原名：甲○.
上列被告因業務侵占案件，經檢察官聲請簡易判決處刑（98年度
偵字第32776 號），本院認不應以簡易判決處刑，並經本院合議
庭裁定改由受命法官獨任依簡式審判程序進行，判決如下：
    主  文
楊安綺犯業務侵占罪，共二罪，各處有期徒刑陸月，如易科罰金
，均以新臺幣壹仟元折算壹日，應執行有期徒刑玖月，如易科罰
金，以新臺幣壹仟元折算壹日。
    事  實
一、楊安綺（原名：甲○○）於民國78年5 月起至97年6 月間，
    受僱於國泰人壽保險股份有限公司（下稱國泰人壽公司）擔
    任收展員，其職務內容包括代該公司向保戶收取保險費等工
    作，為從事業務之人，竟基於業務侵占之犯意，分別於如附
    表所示之時間，在高雄縣美濃鎮等地，向附表所示之保戶吳
    馮騰妹等6 人，各收取如附表所示之保險費後，將收取後暫
    時由其保管之前開保費共計新臺幣（下同）607,717 元予以
    侵占入己。嗣經國泰人壽公司發現訴請偵辦，始查悉上情。
二、案經國泰人壽公司訴請臺灣高雄地方法院檢察署檢察官偵查
    後，聲請以簡易判決處刑。
    理  由
一、查本件被告楊安綺所犯並非死刑、無期徒刑、最輕本刑為3
    年以上有徒刑之罪或高等法院管轄第一審案件，而其於準備
    程式進行中，被告先就被訴事實為有罪之陳述，經法官告知
    簡式審判程式之旨，並聽取公訴人及被告之意見後，本院認
    適宜改依簡式審判程式進行，爰依刑事訴訟法第273 條之1
    第1 項、第284 條之1 規定，由本院合議庭以裁定由受命法
    官獨任進行簡式審判程式，合先敘明。
二、上開犯罪事實，業據被告楊安綺於警詢、偵訊及本院審理時
    坦承不諱，核與被害人國泰人壽公司之告訴代理人曾士治於
    偵訊時指訴之情節相符；並有證人即保戶陳聯真於偵訊中之
    證述在卷可稽；此外亦有1.甲○○侵害明細表，2.證人即保
    戶林新豐於97年4 月28日出具之聲明書影本，3.證人即保戶
    林李冉妹於97年4 月28日出具之聲明書影本，4.證人即保戶
    李碧惠於97年4 月24日出具之聲明書影本5.證人陳聯真於97
    年9 月30日出具之聲明書( 有憑證) 影本，6.證人陳聯真於
    97 年10 月22日19時40分出具之流用事件過程聲明影本，及
    保單號碼0000000000之彈性保費、假造投資績效表，7.證人
    即保戶吳馮騰妹於97年11月17日出具之聲明書( 無憑證) 影
    本，8.證人吳馮騰妹於97年11月17日出具之聲明書( 無憑證
    ) 影本，9.證人即保戶陳顯樺之投資型保單(0000000000 )
    目前的投資績效影本，10.保戶王葦之投資型保單(000000000
     0 )目前的投資績效影本、及該公司其他保單件之示範畫面
    ，11.保單號碼0000 000000 之國泰人壽創世紀變額萬能壽險
    丙型影本，12.甲○○於97年5 月7 日出具之報告書影本，13.
    甲○○於97年5 月7 日出具之切結書影本，14.甲○○提供之
    郵政劃撥儲金存款收據影本附卷可佐；足認被告之自白與事
    實相符，從而，本件事證明確，被告上開業務侵占犯行堪以
    認定，應依法論科。
三、按侵占罪係即成犯，故侵占行為一經完畢，罪即成立，縱於
    事後將侵占之款全數吐出，或已自認賠償，亦不能解除犯罪
    之責任（最高法院30年上第2902號判例參照）。故被告雖曾
    償還附表編號3 、4 、5 、7 所示款項與國泰公司，惟揆諸
    上開說明，仍無解於業務侵占犯行之成立。是核被告楊安綺
    如附表編號1 至7 所為，均係犯刑法第336 條第2 項之業務
    侵占罪；次按所稱接續犯，係指數個在同時同地或密切接近
    之時地，侵害同一法益之行為，因各舉動之獨立性極為薄弱
    ，社會通念認為無法強行分開，乃將之包括視為一個行為之
    接續進行，給予單純一罪之刑法評價（最高法院96年度台上
    字第787 號判決參照）。查觀之附表編號1 至2 以及附表編
    號3 至7 被告各次侵占保費之時間表顯示，被告平均每隔數
    日或隔月即會向附表所示各保戶收取保費，顯見其所為數侵
    占行為，時間上有密切關聯，又被告尚自承斯時需款孔急，
    方陸續將附表所示保戶之保費予以侵占入己，足認其主觀上
    亦係基於一侵占之接續犯意，且附表編號1 至2 以及附表編
    號3 至7 各該行為彼此間，除有時間之密接關連性外，均侵
    害同一告訴人即國泰人壽公司之法益，自屬接續犯而應僅分
    別論以一罪。又被告所犯先後2 次之業務侵占行為，犯意各
    別且行為互殊，自應分論併罰。公訴人雖未就被告於附表編
    號3 、4 、5 、7 業務侵占犯行起訴，惟該部分與已起訴之
    附表編號6 部分，有接續犯之實質上一罪關係，為起訴效力
    所及，本院自得併予審理。爰審酌被告任職於國泰人壽公司
    ，本應忠實於公司及客戶之委託，竟基於貪念而侵占代收之
    保費，惟衡酌被告未有犯罪前科，有台灣高等法院被告前案
    紀錄表在卷足稽，犯後尚能坦承犯行，已償還償還3 萬1 千
    元及附表編號3 、4 、5 、7 等部分款項與國泰人壽公司、
    暨其犯罪動機、所侵占之金額等一切情狀，分別量處如主文
    所示之刑及均諭知易科罰金之折算標準，並定其應執行之刑
    ；又本件定應執行之刑雖逾6 個月，然依刑法施行法第3條
    之3 規定，應適用於民國98年12月30日修正後之刑法第41
    條第8 項規定，仍得易科罰金，是併依修正後刑法第41條第
    1 項前段之規定，諭知應執行刑之易科罰金折算標準，以示
    懲儆。至聲請人雖求處被告有期徒刑6 月，然本院審酌上情
    ，認以主文所示之刑較為適當，併此指明。
據上論斷，應依刑事訴訟法第452 條、第273 條之1 第1 項、第
299 條第1 項前段，刑法第336 條第2 項、第41條第1 項前段、
第8 項、第51條第5 款，刑法施行法第1 條之1 第1 項、第2 項
前段，判決如主文。
本案經檢察官顏漢文到庭執行職務
中    華    民    國    99    年    4     月    21    日
                    刑事第三庭    法  官 陳航代
以上正本證明與原本無異。
如不服本判決，應於判決送達之日起10日內向本院提出上訴書狀
。
中    華    民    國    99    年    4     月    21    日
                                  書記官 陳玉娥
附錄本件論罪法條
中華民國刑法第336條
（公務公益侵占罪、業務侵占罪）
對於公務上或因公益所持有之物，犯前條第 1 項之罪者，處 1
年以上 7 年以下有期徒刑，得併科 5 千元以下罰金。
對於業務上所持有之物，犯前條第 1 項之罪者，處 6 月以上
5 年以下有期徒刑，得併科 3 千元以下罰金。
前二項之未遂犯罰之。
附表：
 ┌──┬────┬──────┬─────┬──────┐
 │編號│  保戶  │ 收取時間   │ 收取金額 │ 備註       │
 │    │        │            │（新臺幣）│            │
 ├──┼────┼──────┼─────┼──────┤
 │ 1  │吳馮騰妹│96年4 月間  │ 60,000元 │            │
 ├──┼────┼──────┼─────┼──────┤
 │ 2  │陳聯真  │96年5 月2 日│300,000元 │            │
 ├──┼────┼──────┼─────┼──────┤
 │ 3  │林新豐  │97年2 月間  │ 44,183元 │迄97年4 月28│
 │    │        │            │          │日始報繳公司│
 ├──┼────┼──────┼─────┼──────┤
 │ 4  │林李冉妹│97年2 月間  │ 13,677元 │迄97年4 月28│
 │    │        │            │          │日始報繳公司│
 ├──┼────┼──────┼─────┼──────┤
 │ 5  │曾秀枝  │97年2 月間  │108,000元 │於97年4 月中│
 │    │        │            │          │旬始退還保戶│
 ├──┼────┼──────┼─────┼──────┤
 │ 6  │吳馮騰妹│97年4 月間  │ 60,000元 │            │
 ├──┼────┼──────┼─────┼──────┤
 │ 7  │李碧惠  │97年4 月間  │ 21,857元 │迄97年4 月28│
 │    │        │            │          │日始報繳公司│
 ├──┼────┴──────┴─────┴──────┤
 │備註│被告楊安綺自96年4月至97年4月，共計業務侵占6名保 │
 │    │戶之保費共計607,717元                           │
 └──┴────────────────────────┘

司法院資訊處製作；財團法人民間司法改革基金會備份。
